台灣台中地方法院刑事判決　　　　　　　　　　　　　九十一年度自字第六九三號
　　自　訴　人　丁○○
　　被　　　告　甲○○
　　指定辯護人　本院公設辯護人丙○○
右列被告因偽造有價證券案件，經自訴人提起自訴，本院判決如左：
    主  文
甲○○意圖供行使之用，而偽造有價證券，累犯，處有期徒刑壹年捌月。
共同發票人甲○○、乙○○○、戊○○、發票日中華民國九十年五月三十日、面額新
台幣壹拾伍萬元之本票上關於偽造共同發票人乙○○○、戊○○部分均沒收之。
    事  實
一、甲○○前曾因妨害自由案件，經台灣新竹地方法院以八十三年度訴字第八五號判
    處有期徒刑一年八月，並經最高法院駁回上訴確定，甫於民國（下同）八十五年
    十月九日因假釋付保護管束期滿，假釋未經撤銷而執行完畢；猶不知警惕，於九
    十年五月三十日，至台中市○區○○路四五三號，向丁○○租用營業小客車使用
    ，惟丁○○見甲○○信用不佳，恐其租用之營業小客車無法返還、租金無資力清
    償，遂要求甲○○簽發以甲○○及甲○○之母乙○○○、妻戊○○為共同發票人
    、發票日為同日、面額為十五萬元之未載到期日見票即付之本票一張，以擔保車
    輛之返還及租金之償還，並囑其將該張本票持回由乙○○○、戊○○親自簽名後
    ，再於翌日將該張本票交付；詎甲○○為取信於丁○○，迅速取得該車營業，竟
    意圖供行使之用，於不詳時間、地點，未徵得其母乙○○○、妻戊○○之同意或
    授權，即擅自在丁○○所提供之空白本票上共同發票人欄偽造乙○○○及戊○○
    二人簽名（含指印）之署押，用以表示乙○○○及戊○○二人均為共同發票人，
    與之共負票據法上之發票人責任，因而偽造該張本票，再持該偽造共同發票人之
    本票交付丁○○收執而行使之，藉以擔保丁○○所出租營業小客車之返還及其租
    金債權。嗣因甲○○無力清償租金，且去向不明，丁○○乃持上開本票向台灣苗
    栗地方法院民事庭聲請對乙○○○裁定准予強制執行，乙○○○於接到該法院准
    予強制執行之裁定後，乃以其簽名遭人偽造為由，向該法院民事庭提起確認本票
    債權不存在之訴，丁○○到庭訴訟後，始知悉上情。
二、案經丁○○提起自訴。
    理  由
一、訊據被告甲○○固坦承有在上開本票共同發票人欄上簽署其母乙○○○及妻戊○○之姓名及捺指印，並持之交付丁○○，惟否認有偽造有價證券之犯意，辯稱：
    伊係為了向車行租車，才在簽發本票當日應丁○○之要求，簽發以伊及伊母乙○○○、妻戊○○為共同發票人之本票一張，當時只是心想租車並未詳細思考，才
    聽從丁○○之指示，簽上家人之名字，伊並無偽造有價證券之故意云云；然查，
    右揭事實業據被害人乙○○○及戊○○二人於本院調查中指訴綦詳，且被告對於
    未經被害人乙○○○及戊○○二人之同意，而逕行在空白本票上簽署渠二人之名
    字，共同擔任本票發票人等情，亦坦承不諱，是被告偽造有價證券之構成要件行
    為實堪認定。又丁○○為確保其租金債權得以清償，所出租之營業小客車得以返
    還，及要求承租人即被告甲○○自覓二人為共同發票人，本屬一般商業習慣而無
    可厚非，況丁○○亦曾於被告簽發本票時，囑咐被告應得該二人之同意始得簽署
    該二人姓名以為共同發票人，此亦據自訴人丁○○於本院審理中陳述明確，是縱
    丁○○於被告簽發本票當時，確有要求被告將其母及妻共同列為共同發票人，然
    依當時客觀情況，被告尚有決定是否依其要求之自由意識，惟被告於簽發其母乙○○○及妻戊○○為共同發票人時，既已明知其並未經該二人之同意或授權，猶
    恣意簽署乙○○○及戊○○二人之姓名及捺指印於本票之共同發票人欄，其顯然
    有故違乙○○○及戊○○二人之意思而擅自偽造本票之犯意甚明；是被告上揭辯
    詞因與事實不符，顯係事後卸責之詞，無足憑採；此外，復有上開偽造之本票影
    本一紙附卷足稽，事證明確，被告犯行堪予認定。
二、核被告所為，係犯刑法第二百零一條第一項之偽造有價證券罪。又被告在上開本
    票上偽造乙○○○及戊○○二人之簽名及捺指印，為偽造有價證券之部分行為，
    而行使偽造有價證券之低度行為，復為偽造有價證券之高度行為所吸收，均不另
    論罪。再被告甲○○前曾因妨害自由案件，經台灣新竹地方法院以八十三年度訴
    字第八五號判處有期徒刑一年八月，並經最高法院駁回上訴確定，甫於八十五年
    十月九日因假釋付保護管束期滿，假釋未經撤銷而執行完畢，其於五年以內再犯
    本件有期徒刑以上之罪，為累犯，應依刑法第四十七條規定加重其刑。另查被告
    係因急於租車營業，為迅速取得營業小客車，才一時失慮，未經其母乙○○○及
    妻戊○○二人之同意或授權，偽造乙○○○及戊○○二人之簽名及捺指印為共同
    發票人，而簽發上開本票，以擔保丁○○之租金債權及營業小客車之返還，惟其
    行使及偽造之本票張數僅一張，金額亦僅十五萬元，影響交易安全之程度輕微，
    衡其情狀對被害人乙○○○、戊○○及自訴人丁○○造成之損失並非鉅大，倘科
    以法定本刑之最低度刑即三年有期徒刑，可謂情輕法重，在客觀上足以使人心生
    同情，其犯罪情狀尚堪憫恕，本院認被告犯罪情狀，在客觀上足以引起一般同情
    ，爰依刑法第五十九條之規定，酌量減輕其刑，並依法先加後減之。爰審酌被告
    犯罪之動機、手段，所生危害不大，暨犯罪後坦承犯罪事實，惟否認犯意，及未
    經乙○○○及戊○○二人之同意或得其等授權即擅自以其等名義為共同發票人簽
    發本票，致乙○○○及戊○○二人受有承擔共同發票人責任之損害等一切情狀，
    量處如主文所示之刑。又按票據之偽造或票據上簽名之偽造，不影響於真正簽名
    之效力，票據法第十五條定有明文。本件上開以被告與被害人乙○○○、戊○○
    為共同發票人之本票，僅乙○○○、戊○○之部分係屬偽造，被告之簽名既為真
    正，其為發票人部分則仍屬有效之票據，為避免影響合法執票人對於真正發票人
    之票據權利，自不得將整張有價證券宣告沒收，且如僅將其他偽造之共同發票人
    部分沒收，並非不能執行，亦不影響真正發票人部分之票據效力，故該本票上關
    於偽造共同發票人乙○○○及戊○○部分，應依刑法第二百零五條宣告沒收之（
    參照最高法院九十年度台上字第六０四五號判決）。
據上論斷，應依刑事訴訟法第三百四十三條、第二百九十九條第一項前段，刑法第二
百零一條第一項、第四十七條、第五十九條、第二百零五條，罰金罰鍰提高標準條例
第一條前段，判決如主文。
中      華      民      國    九十一    年     十一     月     十五     日
                                    臺灣臺中地方法院刑事第六庭
                                        法  官  許  月  馨
右正本證明與原本無異。
如不服本判決，應於送達後十日內向本院提出上訴狀（須附繕本），上訴於臺灣高等
法院臺中分院。
                                        書記官
中      華      民      國    九十一    年     十一     月     十五     日
附錄法條：
刑法第二百零一條第一項：
意圖供行使之用，而偽造、變造公債票，公司股票或其他有價證券者，處三年以上十
年以下有期徒刑，得併三千元以下罰金。
